【裁判字號】    89,台抗,352
【裁判日期】    890714
【裁判案由】    強制執行聲明異議
【裁判全文】
最高法院民事裁定                                八十九年度台抗字第三五二號
    再 抗告 人  甲○○○
    代  理  人  邵 良 正律師
右再抗告人因與乙○○等間強制執行事件，聲明異議，對於中華民國八十九年三月二
十八日台灣高等法院裁定（八十九年度抗字第四號），提起再抗告，本院裁定如左：
    主  文
原裁定廢棄，應由台灣高等法院更為裁定。
    理  由
本件相對人乙○○等對於台灣台北地方法院民事執行處（下稱執行法院）將渠等所有
坐落於台北市○○區○○段一小段一○五地號土地上之門牌號碼為台北市○○街六二
巷六號三、四樓及八號二、三、四樓房屋，與該土地併付拍賣，聲明異議，經執行法
院裁定駁回其聲明後，不服該裁定向原法院提起抗告，原法院以：按由民法第八百七
十七條前段規定內容以觀，須抵押土地及其上之建築物均為同一人所有，始得將建築
物與土地併付拍賣。查在前揭土地上營造建築物之起造人係第三人嘉新建設股份有限
公司（下稱嘉新公司），並非該土地所有權人張義龍，有建築執照可憑，而張義龍雖
為嘉新公司之法定代理人，但與該公司仍為不同之權利主體，不得因其係嘉新公司之
法定代理人，即認其與嘉新公司係屬同一人。因此，再抗告人聲請拍賣之上開土地所
有人與其上之建築物起造人，即非同一人，依上說明，自不得將該建築物與其坐落之
基地併付拍賣，因而將執行法院駁回相對人聲明異議之裁定廢棄，並撤銷執行法院所
為併付拍賣之處分。
惟按民法第八百七十七條係為保護抵押權人之利益，及社會之經濟而設之規定，故於
土地抵押後，在其上營造之建築物，雖非土地所有人所建，但於抵押權實行時，該建
築物若與抵押之土地已歸一人所有，則為貫澈上開立法目的，宜解為有該條之適用，
得於必要時，將土地抵押後，在其上營造之建築物，與該土地併付拍賣。查再抗告人
聲請併付拍賣之建築物與其坐落基地，於再抗告人聲請拍賣抵押物時，依土地及建物
登記簿謄本之記載，似同屬相對人所有，並為兩造所不爭執，依上說明，倘該建築物
有與其坐落基地併付拍賣之必要時，則能否謂不得依前揭法條規定與其坐落基地併付
拍賣，即非無疑。乃原法院遽以上述理由，為再抗告人不利之判斷，自屬可議。再抗
告意旨，指摘原裁定不當，求予廢棄，非無理由。末查，執行法院准予併付拍賣之建
築物坐落基地，應為台北市○○區○○段一小段0000－0000地號，且建築物
之門牌號碼，其中之一應為台北市○○街六二巷八號二樓，原裁定主文欄分別將之誤
載為同小段0000－0000六地號或同號一樓。又遍查卷附文書，亦無相對人收
受執行法院所為裁定之送達證書，渠等向原法院提起抗告是否在十日不變期間內，亦
不明確。案經發回，宜併注意及之。
據上論結，本件再抗告為有理由。依強制執行法第三十條之一，民事訴訟法第四百九
十二條第二項，裁定如主文。
中      華      民      國    八十九    年      七      月     十四     日
                              最高法院民事第一庭
                                  審判長法官  李  錦  豐
                                        法官  楊  鼎  章
                                        法官  吳  麗  女
                                        法官  陳  國  禎
                                        法官  陳  重  瑜
      右正本證明與原本無異
                                              書  記  官
中      華      民      國    八十九    年      八      月      七      日


司法院資訊處製作；財團法人民間司法改革基金會備份。
